【裁判字號】    99,智附民,14
【裁判日期】    991119
【裁判案由】    違反著作權法
【裁判全文】
臺灣高雄地方法院刑事附帶民事訴訟判決
原      告  得利影視股份有限公司
法定代理人  吳昭弘
訴訟代理人  曾冠華
被      告  李月娥
上列被告因違反著作權法案件（99年度智訴字第7 號），原告提
起刑事附帶民事訴訟，請求損害賠償，本院於民國99年10月28日
言詞辯論終結，判決如下：
   主  文
被告應給付原告新臺幣貳佰陸拾肆萬元，及自民國九十九年六月
八日起至清償日止，按年息百分之五計算之利息。
本判決第一項於原告以新臺幣捌拾捌萬元為被告供擔保後，得假
執行。
原告其餘之訴及假執行之聲請均駁回。
    理  由
一、原告起訴主張：被告李月娥（下稱被告）明知附表一所示視
    聽著作，均係原告得利影視股份有限公司（下稱原告公司）
    在臺灣地區享有視聽著作之專屬授權，未經原告公司同意，
    不得擅自以重製或散布之方法侵害原告公司之著作財產權，
    竟於民國99年2 月間某日起，在其經營位於高雄市鼓山區○
    ○○路1378號之九如視聽企業行內，向不知名成年男子以每
    片新臺幣（下同）20元之價格購入，再以其所有之燒錄器將
    購得之盜版片燒錄後，以每片30元之價格販售予不特定人，
    足生損害於原告之著作財產權，爰依著作權法第88條第3 項
    之規定，以每部電影20萬元之代價，共侵害132 部，請求被
    告負損害賠償責任，並聲明求為判決：被告應給付原告公
    司2,640 萬元並加計法定遲延利息。願供擔保請准宣告假
    執行。
二、被告則以：其未侵害原告公司之著作財產權等語置辯，並請
    求駁回原告之訴及假執行之聲請。
三、得心證之理由：
  (一)原告公司主張被告明知附表一所示視聽著作，均係原告公司
    在臺灣地區享有視聽著作之專屬授權，未經原告公司同意，
    不得擅自以散布之方法侵害原告公司之著作財產權，竟於99
    年2 月間某日起，在其經營位於高雄市鼓山區○○○路1378
    號之九如視聽企業行內，向不知名成年男子以每片20元之價
    格購入後，再以每片30元之價格販售予不特定人之事實，業
    據本院99年度智訴字第14號刑事判決認定屬實，並認被告犯
    著作權法第91條之1 第3 項、第2 項之散布侵害著作財產之
    光碟罪，因而處被告有期徒刑10月，有本院上開刑事卷宗查
    核認定屬實，再參諸被告於警詢、偵查時已自承：上開查扣
    之盜版光碟都是1 個不知名的人於99年2 月某日拿來其店內
    兜售，其以每片20元之價格向該人購得後，再以每片30元之
    代價售出等語（參偵二卷第9 、56、57頁），且被告亦無法
    提供足以證明其未侵害原告公司著作財產權之其他證據，足
    見被告確有散布原告公司享有著作財產權之光碟等犯行，至
    為顯明。從而，本件被告未經原告公司之同意或授權，以散
    布光碟方法侵害原告公司之著作財產權，自應負害賠償責任
    。
  (二)按因故意或過失不法侵害他人之著作財產權或製版權者，負
    損害賠償責任（第1 項）。又著作權人因他人侵權行為而受
    損害者，得依下列規定擇一請求：依民法第216 條之規定請
    求。但被害人不能證明其損害時，得以其行使權利依通常情
    形可得預期之利益，減除被侵害後行使同一權利所得利益之
    差額，為其所受損害。請求侵害人因侵害行為所得之利益。
    但侵害人不能證明其成本或必要費用時，以其侵害行為所得
    之全部收入，為其所得利益（第2 項）。依前項規定，如被
    害人不易證明其實際損害額，得請求法院依侵害情節，在新
    臺幣1 萬元以上1 百萬元以下酌定賠償額。如損害行為屬故
    意且情節重大者，賠償額得增至新臺幣5 百萬元（第3 項）
    ，著作權法第88條定有明文。本件被告侵害原告公司著作財
    產權之行為，已如前述，原告請求被告賠償侵害著作財產權
    之損害，即無不合，惟原告公司主張因不易證明實際損害額
    ，而依著作權法第88條第3 項規定，請求以每部電影20萬元
    酌定其損害，共計132 部，請求之金額為2,640 萬元云云，
    然本院審酌被告侵害原告公司著作財產權之時間為99年2 月
    間起至99年4 月8 日止，侵害時間非長，且被告係以20元之
    價格購入，而以每片30元至50元不等之價格售出，獲利不高
    ，可見被告侵害情節非屬重大；又本院依職權調取被告之財
    產歸戶資料，被告名下並無財產，可認被告經濟狀況確屬不
    佳，是本院審酌上情，酌定被告應賠償原告公司以每部電影
    2 萬元為宜，被告侵害原告公司如附表一所示共132 部電影
    視聽著作，自應賠償264 萬元（計算式：2 萬元×132 ＝
    264 萬元），原告公司據此主張被告應賠償2,640 萬元，即
    屬過高。從而，本院認本件原告之請求，在264 萬元範圍內
    ，及自起訴狀繕本送達翌日即99年6 月8 日起至清償日止按
    週年利率5 ％計算之利息，即屬有據，應予准許。至逾此範
    圍以外之主張，即屬無據，應予駁回。
四、假執行之宣告：原告公司陳明願供擔保以代釋明聲請宣告假
    執行，核其關於金錢請求之勝訴部分合於法律規定，爰酌定
    相當之擔保金額准許之；至原告敗訴部分其假執行之聲請，
    已失所附麗，應併予駁回。
五、本件事證已臻明確，兩造其餘主張及攻擊防禦方法與證據，
    經本院斟酌後，與本件判決結果已不生影響，故不一一論列
    ，附此敘明。
六、據上論結，本件原告之訴為一部有理由，一部無理由，依刑
    事訴訟法第502 條、第490 條、第491 條第10款，民事訴訟
    法第390 條第2 項，判決如主文。
中    華    民    國    99    年    11    月    19    日
                  刑事第十五庭  審判長法  官    莊珮君
                                      法  官    吳佳樺
                                      法  官    王俊彥
如不服本判決，應於收受送達後10日內向本院提出上訴書狀，其
未敘述上訴之理由者並得於提起上訴後10日內向本院補提理由書
（均須按他造當事人之人數附繕本）。
以上正本證明與原本無異。
中    華    民    國    99    年    11    月    19    日
                                      書記官    黃園芳

司法院資訊處製作；財團法人民間司法改革基金會備份。
